【裁判字號】    97,上訴,147
【裁判日期】    970205
【裁判案由】    違反槍砲彈藥刀械管制條例
【裁判全文】
臺灣高等法院刑事判決                 97年度上訴字第147號
上  訴  人
即  被  告  甲○○
選任辯護人  方正彬律師
上列上訴人因違反槍砲彈藥刀械管制條例案件，不服臺灣板橋地
方法院96年度訴字第594號，中華民國96年11月30日第一審判決
（起訴案號：臺灣板橋地方法院檢察署95年度偵字第9198號），
提起上訴，本院判決如下：
    主  文
上訴駁回。
    事  實
一、甲○○基於未經許可持有可發射子彈而具殺傷力之改造手槍
    及持有具殺傷力之改造子彈之犯意，於民國（下同）94年7
    、8 月間（起訴書誤為94年6 月左右），在臺北縣中和市○
    ○街29巷2 弄12號號住處內（起訴書略載為不詳地點），受
    不詳姓名之成年男子所託，收受具有殺傷力之槍枝及子彈有
    如下：仿COLT廠CALIBER25 型半自動手槍製造之枝換裝土造
    金屬槍管而成之改造手槍1 枝（含彈匣1 個）、12GAUGE 制
    式霰彈5 顆、土造直徑約8.7mm 金屬彈頭之子彈2 顆、口徑
    9mm 制式空砲彈加裝直徑約8.8mm 金屬彈頭而成之改造子彈
    1 顆、口徑0.38吋制式子彈2 顆、口徑9mm 制式子彈1 顆、
    直徑約8mm 金屬彈頭1 顆、直徑約7.8mm 金屬彈頭土造子彈
    5 顆及不具有殺傷力之改造手槍、子彈如下：仿BERRETTA廠
    84型半自動手槍製造之槍枝換裝土造金屬槍管而成之改造手
    槍1 枝、仿GLOCKA廠27型半自動手槍製造之槍枝1 枝、仿GL
    OCKA廠1908CALIBER25 型半自動手槍製造之槍枝1 枝、直徑
    約8.8mm 金屬彈頭之土造子彈6 顆、直徑約6.8mm 金屬彈頭
    之土造子彈3 顆、玩具金屬彈殼加裝直徑7.6mm 金屬彈頭組
    成之改造子彈2 顆以及土造金屬槍管5 枝、土造金屬槍管半
    成品2 枝、仿FN廠1910型半自動手槍所製造之槍枝槍管2 枝
    、彈匣6 個、各式零組件1 盒及彈簧1 批、研磨機、砂輪機
    各1 具、電鑽2 具、虎鉗1 具以及各式改造手槍工具1 批等
    物品。隨即將上開槍、彈及工具寄藏放於友人何東卻（未據
    起訴）位於臺北縣中和市○○街29巷2 弄12號旁停車場之鐵
    皮屋之住處內。嗣於94年12月11日下午4 時許，經警持搜索
    票在上址當場扣得上開槍、彈及工具。
二、案經臺北市政府警察局南港分局移送臺灣板橋地方法院檢察
    署檢察官偵查起訴。
    理  由
一、上揭事實，業據被告甲○○迭於警詢、偵查及本院審理時供
    承不諱，且上開查扣之槍彈，經送請內政部警政署刑事警察
    局以性能檢驗法、試射法及拆解法鑑定結果為：改造手槍
    （含彈匣）1枝（槍枝管制編號0000000000），認係由仿
    COLT廠CALIBER25型半自動手槍製造之槍枝換裝土造金屬槍
    管而成之改造手槍，機械性能良好，可擊發適用子彈，認具
    殺傷力。制式霰彈5顆，認均係12GAUGE制式霰彈，認均具
    殺傷力。制式子彈2顆，認均係土造子彈（具直徑約8.7mm
    金屬彈頭），採樣1顆試射，可擊發，認具殺傷力。制式
    子彈1顆，認係由口徑9mm制式空砲彈加裝直徑約8.8mm金屬
    彈頭而成之改造子彈，經實際試射，可擊發，認具殺傷力。
    制式子彈2顆，經試射2顆，認均係口徑0.380吋制式子彈
    ，認均具殺傷力。改造子彈1顆，認係口徑9mm制式子彈，
    經檢視，彈殼已變型，經實際試射，可擊發，認具殺傷力。
    改造子彈5顆，認均係土造子彈（具直徑約7.8mm金屬彈頭
    ），採樣2顆試射結果，可擊發，認具殺傷力。其餘之槍枝
    、子彈均不具殺傷力，有該局95年1月3日刑鑑字第
    0940199049號及95年2月17日刑鑑字第0950 010536號槍彈鑑
    定書2份在卷可佐。是以被告之自白核與事實相符。本案罪
    證明確，被告犯行洵堪認定。
二、新舊法比較：
 (一)嗣於被告行為後，刑法第33條第5 款關於罰金刑之規定，
     已於94年2 月2 日修正公布，並自95年7 月1 日施行。依
     修正前刑法第33條第5 款規定，罰金刑為1 銀元以上，而
     有關罰金銀元與新臺幣之折算標準，則定有「現行法規所
     定貨幣單位折算新臺幣條例」，規定以1 銀元折算3 元新
     臺幣；嗣修正後刑法第33條第5 款則將罰金刑提高為新臺
     幣1 千元以上，並以百元計算之。是以上開刑法修正後關
     於罰金刑之最低數額，已比修正前提高，自以修正前之規
     定對被告較為有利。按同於95年7 月1日 修正施行之刑法
     第2 條規定，乃係關於新舊法比較適用之準據法，其本身
     無關行為可罰性要件之變更。故於95年7 月1 日前揭法律
     修正施行後，如有涉及比較新舊法之問題，即應逕依修正
     後刑法第2 條第1 項規定，為「從舊從輕」之比較（參見
     最高法院95年度第8 次刑事庭會議決議意旨）。前揭刑法
     第33條第5 款之修正，乃係罰金刑之刑罰法律效果之變更
     ，自應依刑法第2 條第1項 規定，綜合罪刑全部結果，整
     體為新舊法之「從舊從輕」比較（參見最高法院24年上字
     第4634號判例意旨、27年上字第261 號判例意旨）。故經
     比較結果，應以舊法對被告有利，自應依刑法第2 條第1
     項前段之規定，適用行為時之修正前刑法第33條第5 款規
     定。
 (二)又刑法有關易服勞役（包括其折算標準）之修正，乃相當
     於科刑規範事項之變更，故如行為後有關易服勞役之規定
     有所變更者，亦應依刑法第2 條第1 項規定，為新舊法之
     「從舊從輕」比較；且所謂比較新舊法應整體適用，不能
     割裂適用，乃係指與罪刑有關之本刑而言，並不包括易刑
     處分。故事關刑罰執行之易刑處分仍應分別適用最有利於
     行為人之法律（參見最高法院96年度台上字第2233號判決
     意旨）。按95年7 月1 日修正施行後之刑法第42條關於得
     易服勞役之折算標準，由修正前刑法第42條第2 項原定之
     「以1 元以上3 元以下折算1 日」（按：此規定配合修正
     前罰金罰鍰提高標準條例第2 條【現已刪除】規定，就其
     原定數額提高為100 倍折算1 日，則最高應以銀元300 元
     折算1 日，經折算為新臺幣後，應以新臺幣900 元折算為1
     日）及易服勞役期限「不得逾6 月」，移列於修正後刑法
     第42條第3 項，並提高為「以新臺幣1 千元、2 千元或3千
     元折算1 日」，且易服勞役期限則提高為「不得逾1 年」
     。是以修正後關於易服勞役之折算標準金額提高，將使易
     服勞役之日數減少，倘修正後之易服勞役折算結果未逾6
     個月者，經比較新舊法結果，修正後之規定對被告自係較
     為有利，自應依刑法第2 條第1 項但書規定，適用修正施
     行後之刑法第42條第3項規定。
三、核被告所為，係犯槍砲彈藥刀械管制條例第8 條第4 項之未
    經許可寄藏其他可發射子彈具有殺傷力之改造手槍罪及同條
    例第12條第4 項未經許可寄藏子彈罪。被告以一行為同時觸
    犯上開二罪名，為想像競合犯，依刑法第55條規定，應從一
    重之槍砲彈藥刀械管制條例第8 條第4 項之未經許可寄藏其
    他可發射子彈具有殺傷力之改造手槍罪處斷（按：95年7 月
    1 日修正施行之該條但書係科刑之限制，乃係關於想像競合
    犯法理之明文化，非屬法律之變更，自無須比較新舊法）。
    至起訴書認被告係犯槍砲彈藥刀械管制條例第8 條第1 項之
    未經許可製造其他可發射金屬或子彈具有殺傷力之改造手槍
    罪及同條例第12條第1 項之未經許可製造子彈罪，然依起訴
    書所記載之犯罪事實，顯係檢察官誤引法條，此部分業經檢
    察官於原審準備程序時予以更正，復於審理時於陳述起訴要
    旨時亦將起訴事實更正為未經許可寄藏，此有原審96年10月
    18日準備程序筆錄及同年11月16日審理筆錄可按，併此敘明
    。
四、原審以被告罪證明確，適用槍砲彈藥刀械管制條例第8條第4
    項、第12條第4項，刑法第11條前段、第2條第1項、第55條
    、第42條第3項，修正前刑法第38條第1項第1款，並審酌被
    告明知非法持有改造手槍係嚴重觸法行為，其竟無視法律規
    定，未經許可寄藏本件扣案具殺傷力之槍彈，對社會治安造
    成之隱藏危害極大，惟念犯後坦承犯行深具悔意等一切情狀
    ，量處有期徒刑三年六月，並就罰金部分諭知易服勞役之折
    算標準。又原審就辯護人以被告供出槍彈來源係林豪傑及陳
    建東2人所交付，請求依槍砲彈藥刀械管制條例第18條第4項
    之規定予以減輕其刑等語，惟查；被告雖供述上開查扣之槍
    彈係林豪傑、陳建東2人所交付，然僅有被告單獨之指訴，
    並無其他事證可資證明，且案外人林豪傑亦否認有其事，及
    林豪傑、陳建東業經臺灣板橋地方法院檢察署檢察官以犯罪
    嫌疑不足處分不起訴，並經臺灣高等法院檢察署審核認無不
    合，有該署檢察官95年度偵字第9198號不起訴處分書及臺灣
    高等法院檢察署96年2月5日檢紀騰字第4574號函附於偵查卷
    內可考，是自無法依該條例第18條第4項之規定予以減輕其
    刑。另扣案之上揭之改造手槍壹支（含彈匣1個、槍枝管制
    編號：0000000000）、制式霰彈5顆、直徑約8.7m m金屬彈
    頭之土造子彈1顆及直徑約7.8mm金屬彈頭之改造子彈3顆，
    均係屬違禁物，應依法宣告沒收之。（按刑法第38條關於沒
    收之規定亦於95年7月1日修正施行，惟因沒收係屬從刑，應
    隨同主刑適用同一準據法，而前揭罰金刑比較新舊法結果，
    既適用刑法修正前規定，有關沒收之規定，自應適用修正前
    刑法第38條規定）；另鑑定時將其中直徑8.7mm金屬彈頭之
    土造子彈1顆、口徑9mm制式空砲彈加直徑約8.8mm金屬彈頭
    而成之改造子彈1顆、口徑0.380吋制式子彈2顆、口徑9mm制
    式子彈1顆、直徑約8mm金屬彈頭之土造子彈1顆及直徑約
    7.8mm 金屬彈頭之土造子彈2顆予以試射，顯已失違禁物之
    性質，自無庸再予諭知沒收。又其餘如上開事實欄所載其餘
    之槍枝、子彈、槍管、半成品、彈匣及工具等物品，亦無從
    諭知沒收，其認事用法並無不合，量刑亦稱妥適，被告上訴
    意旨仍指稱受林豪傑、陳建東所脅迫云云，而指摘原判決不
    當，自無理由，應予駁回。
五、據上論斷，應依刑事訴訟法第368條，判決如主文。
本案經檢察官沈世箴到庭執行職務。
中    華    民    國    97    年    2     月    5     日
                  刑事第八庭審判長法  官  鄭文肅
                                  法  官  張明松
                                  法  官  蔡光治
以上正本證明與原本無異。
如不服本判決，應於收受送達後十日內向本院提出上訴書狀，其
未敘述上訴之理由者並得於提起上訴後十日內向本院補提理由書
（均須按他造當事人之人數附繕本）。
                                  書記官  陳韋杉
中    華    民    國    97    年    2     月    5     日
附錄本判決論罪科刑之法條：
槍砲彈藥刀械管制條例第8 條
    未經許可，製造、販賣或運輸鋼筆槍、瓦斯槍、麻醉槍、獵
    槍、空氣槍或第4 條第1 項第1 款所定其他可發射金屬或子
    彈具有殺傷力之各式槍砲者，處無期徒刑或5 年以上有期徒
    刑，併科新臺幣1 千萬元以下罰金。
    未經許可，轉讓、出租或出借前項所列槍枝者，處5 年以上
    有期徒刑，併科新臺幣1 千萬元以下罰金。
    意圖供自己或他人犯罪之用，而犯前二項之罪者，處無期徒
    刑或7 年以上有期徒刑，併科新臺幣1 千萬元以下罰金。
    未經許可，持有、寄藏或意圖販賣而陳列第1 項所列槍枝者
    ，處3 年以上10年以下有期徒刑，併科新臺幣7 百萬元以下
    罰金。
    第1 項至第3 項之未遂犯罰之。
槍砲彈藥刀械管制條例第12條
    未經許可，製造、販賣或運輸子彈者，處1 年以上7 年以下
    有期徒刑，併科新台幣5 百萬元以下罰金。
    未經許可，轉讓、出租或出借子彈者，處6 月以上5 年以下
    有期徒刑，併科新台幣3 百萬元以下罰金。
    意圖供自己或他人犯罪之用，而犯前2 項之罪者，處3 年以
    上10年以下有期徒刑，併科新台幣7 百萬元以下罰金。
    未經許可，持有、寄藏或意圖販賣而陳列子彈者，處5 年以
    下有期徒刑，併科新台幣3 百萬元以下罰金。
    第1 項至第3 項之未遂犯罰之。


司法院資訊處製作；財團法人民間司法改革基金會備份。
